臺灣高等法院民事裁定
111年度抗字第700號
抗  告  人  楊琳敏  
上列抗告人因與相對人丁莉莉間所有權妨害除去強制執行事件，
對於中華民國111年4月28日臺灣臺北地方法院111年度執事聲字
第23號裁定，提起抗告，本院裁定如下：
    主      文
抗告駁回。
抗告費用由抗告人負擔。
    理      由
一、抗告人於原法院異議及本院抗告意旨略以：債權人丁莉莉向
    原法院民事執行處（下稱執行法院）聲請強制執行，執行名
    義為：㈠債務人（即抗告人）應將坐落新北市○○區○○段0000
    地號（重測前為新店區青潭段楣子寮小段99-30地號）如民
    國105年11月2日新北市新店地政事務所（下稱新店地政）土
    地複丈成果圖所示編號B柱子（面積0.12平方公尺）、編號C
    柱子（面積0.13平方公尺）及編號D花台（面積15.29平方公
    尺，含B、C柱子面積，並與編號B、C所示柱子合稱系爭地上
    物）拆除；㈡應給付丁莉莉新臺幣（下同）8,480元本息（下
    稱系爭金錢債權）。雖經執行法院以109年度司執字第12655
    號強制執行事件（下稱系爭執行事件）於原法院裁定期間拆
    除系爭地上物完畢，惟因拆除工程而架設之圍籬（下稱系爭
    圍籬）未於系爭地上物拆除完畢後移除，且為鐵皮構造非鐵
    絲網、或竹籬建造，不符合內政部66年5月18日台內營字第7
    35142號函釋准予免領雜項執照之圍牆構造型式，應依建築
    法第28條規定取得雜項執照，抗告人於系爭執行程序終結前
    就系爭圍籬未申請雜項建照已聲明異議，詎執行法院未取得
    雜項執照逕同意丁莉莉進行拆除作業並以鐵皮圍牆補強，違
    反強制執行時應遵守之程序，損害伊之權益。伊聲明異議，
    經原法院司法事務官駁回聲明（下稱原處分），嗣復提起異
    議，再經原法院駁回異議（下稱原裁定），為此，提起抗告
    ，請求廢棄原裁定等語。
二、按當事人或利害關係人，對於執行法院強制執行之命令，或
    對於執行法官、書記官、執達員實施強制執行之方法，強制
    執行時應遵守之程序，或其他侵害利益之情事，得於強制執
    行程序終結前，為聲請或聲明異議。固為強制執行法第12條
    第1項本文所明定。又撤銷或更正強制執行之處分或程序，
    唯在強制執行程序終結前始得為之，故聲明異議雖在強制執
    行程序終結前，而執行法院或抗告法院為裁判時，強制執行
    程序已終結者，縱為撤銷或更正原處分或程序之裁定，亦屬
    無從執行，執行法院或抗告法院自應駁回聲明異議（最高法
    院109年台抗字第1431號裁定意旨參照）。
三、經查：
　㈠本件抗告人為系爭執行事件債務人，相對人以原法院105年度
    店簡字第577號、106年度簡上字第160號民事判決、108年度
    店簡聲字第13號民事裁定暨確定證明書為執行名義（下合稱
    系爭執行名義），向執行法院聲請系爭執行事件，系爭執行
    事件已執行完畢等情，業經本院調卷核閱屬實，抗告人亦自
    承原法院於111年4月28日作成原裁定時，系爭執行程序已終
    結等語（見本院卷第13頁），系爭執行程序於抗告人提起本
    件抗告時已執行程序終結之事實，堪予認定。揆諸首揭說明
    ，系爭執行事件執行程序終結後，無從執行撤銷或更正系爭
    執行程序（即拆除工程），抗告人提起抗告，於法未合。
  ㈡抗告人雖主張系爭圍籬未於系爭地上物拆除後移除，且為鐵
    皮構造，應依建築法第28條申請雜項執照，執行法院未遵守
    執行時應遵守之程序，侵害其權益云云，經查：
　⒈執行法院就抗告人應拆除系爭地上物部分於109年2月12日通
    知抗告人自動履行，抗告人未自動於限期內拆除，執行法院
    就拆除系爭地上物對建築物結構安全有無影響，經新北土木
    技師公會於109年9月17提出鑑定報告書，認拆除作業委託專
    業技師進行並提出妥善拆除計畫，即可不影響建築物結構安
    全，並依相對人提出拆除工程合約書、拆除工程計畫書准由
    相對人委請金富譽國際營造股份有限公司（下稱金富譽公司
    ）進行拆除作業。抗告人於110年1月間就其主張系爭圍籬應
    申請雜項執照等聲明異議，業經執行法院以109年度司執字
    第12655號裁定駁回異議，原法院110年度執事聲字第66號裁
    定、本院110年度抗字第1083號裁定駁回其抗告確定。前開
    確定裁定理由均已說明執行法院依據執行名義，強制債務人
    履行義務，實現已確定私權之行為，與行政機關實施建築管
    理，各自獨立，互不相隸屬，申請拆除執照、雜項執照之規
    範主體，不包括實現確定私權之執行法院，業經本院核閱上
    開卷宗屬實。又新北市政府工務局110年9月24日新北工建字
    第1101614885號函覆內容亦載明：「執行法院依法實施強制
    執行程序，不論進行拆除或於拆除過程中進行安全維護措施
    ，本無須依行政程序向主管機關申請拆除執照或雜項執照」
    （見本院卷第21至22頁），抗告人主張執行法院未依建築法
    第28條規定就系爭圍牆申請雜項執照，侵害其權利云云，難
    認可採。
　⒉又系爭執行事件之執行標的係拆除系爭地上物，為確保其安
    全性，執行法院依社團法人新北市土木技師公會109年9月17
    日以新北土技字第1090002222號函檢附鑑定報告書，建議委
    託專業技師進行拆除工作之設計監造（含技師簽證），並委
    託專業施工廠商提出妥善、合乎法規之拆除計畫，進行拆除
    及補強工作，即可不影響建築物結構安全等語（見109年度
    司執字第12655號，下稱系爭執行卷，卷一第187頁、卷二第
    5至71頁），及相對人提出之拆除施工計畫書記載之「現場
    防護設備作業」部分，係規劃在抗告人建物下方道路，設置
    1.5米寬、2.4米高安全圍籬，以確保施工期間道路車輛與行
    人通行安全，及為保護拆除執行標的後之建物使用人生命財
    產安全，設置臨時性1.2米高圍籬，亦有上開拆除工作計畫
    「肆、作業計畫」之「二、現場防護設備作業」等部分之記
    載可參（見系爭執行卷二第187至189頁），足徵系爭圍籬設
    置目的，係在保護行經拆除地點之人車安全，及拆除執行標
    的後之建物使用人生命財產安全，無論其材質為何，性質上
    僅為暫時性安全防護設施（見系爭執行卷一第187頁，卷二
    第5至71頁、第179至197頁、第381至583頁），並非相對人
    「新建」「新的圍牆」工程，又依新北市政府工務局111年2
    月9日新北工建字第1110243094號函覆說明四：「至強制執
    行程序完結後，對於拆除過程進行中安全維護措施，如未同
    執行完結移除，且該安全維護措施涉及建築法第4條及第7條
    之建築物或雜項工作物，仍應依同法第28條規定申請建造執
    照或雜項執照」等語，顯係行政機關於強制執行程序完結後
    就未移除之安全維護措施所實施建築管理之相關規定解釋，
    並非指系爭執行程序、執行方法有違建築法相關規定，從而
    抗告人主張執行法院未向新北市政府工務局申請就系爭圍牆
    核發雜項執照，其執行方法違反建築法云云，亦屬無據。
　㈢末按執行法院為非訟法院，系爭圍牆僅為暫時性安全防護措
    施，已如前述，執行法院已依執行名義執行完畢，執行程序
    已終結，抗告人爭執系爭圍牆即系爭地上物拆除後之庭院圍
    牆，未取得雜項執照將成為違建云云，既非執行名義範圍，
    非執行法院得以審酌，應由當事人另依民事訴訟程序謀求救
    濟，要非強制執行法第12條第1項聲明異議所能解決。
　㈣綜上，系爭執行程序已終結，原處分駁回抗告人之聲明異議
    ，原裁定駁回抗告人之異議，均無違誤，抗告人指摘原處分
    及原裁定不當，求予廢棄，為無理由，應予駁回。
四、據上論結，本件抗告為無理由，爰裁定如主文。
中　　華　　民　　國　　111 　年　　8 　　月　　26　　日
                  民事第十七庭
                      審判長法  官  黃雯惠
　　　　　　　　　　　　　　法  官  華奕超
　　　　　　　　　　　　　　法  官  朱慧真
正本係照原本作成。
不得再抗告。
中　　華　　民　　國　　111 　年　　8 　　月　　26　　日
　　
　　　　　　　　　　　　　　書記官  陳永訓